【裁判字號】    89,台非,2
【裁判日期】    890106
【裁判案由】    詐欺
【裁判全文】
最高法院刑事判決                                    八十九年度台非字第二號
    上訴人  最高法院檢察署檢察總長
    被  告  甲○○
右上訴人因被告詐欺案件，對於台灣高等法院台南分院中華民國八十七年十一月十三
日第二審確定判決（八十七年度上易字第二一二九號，自訴案號：台灣台南地方法院
八十七年度自字第二九七號），認為違法，提起非常上訴，本院判決如左：
    主  文
原判決關於違背法令部分撤銷。
    理  由
非常上訴理由稱：「按判決適用法則不當者，為違背法令，刑事訴訟法第三百七十八
條定有明文。查本件原判決認定：被告甲○○因其夫董本源中風無法處理事務，明知
台南縣永康市○○段三四○地號土地已出售於李清泉，且重測前之台南縣永康市○○
段七八八－八號土地所有權狀由李清泉保管，竟為日後得領用該筆土地之徵收補償費
，而於八十五年一月九日，由甲○○向台南縣永康市地政事務所謊報該筆土地之所有
權狀遺失之不實事項而申報補發，使主管該職務之公務員將之登載於職務上所掌土地
登記謄本之公文書上，並於八十五年二月十五日補發該土地所有權狀予董本源，足生
損害於李清泉及地政機關對於不動產登記之正確性，嗣該筆土地因逕為分割增加三四
○－一號並經徵收後，甲○○隨即持所聲請補發得之所有權狀，代理董本源於八十五
年五月二十日前往土地銀行新營分行領取台南縣政府所發放之土地徵收補償費新台幣
三百九十八萬零二百元等情。則依原判決上開認定之事實，被告已將該使公務員登載
不實之公文書持以領取土地徵收補償費，已達於行使之程度，其低度之使公務員登載
不實之行為，為高度之行使行為所吸收，不另論罪，應論以刑法第二百十六條行使同
法第二百十四條使公務員登載不實文書罪，乃原判決僅依刑法第二百十四條使公務員
登載不實罪論科，自有適用法則不當之違誤。案經確定，爰依刑事訴訟法第四百四十
一條、第四百四十三條提起非常上訴，以資救濟。」等語。
本院按偽造文書之後進而行使，偽造之低度行為應為行使之高度行為所吸收，祗應依
行使罪論擬，無再論以偽造文書罪之餘地。本件原確定判決認定之事實，係指被告甲
○○之夫董本源於民國七十四年五月十一日，出售台南縣永康市○○段七八八－一號
及八○六－十三號二筆土地予李清泉、楊國榮、黃俊仁（僅由李清泉、楊國榮與董本
源簽定土地買賣契約書，嗣後楊國榮與黃俊仁又將彼等二人所有之土地出售予李清泉
），價金業已付清，雙方約定二筆土地於分割完成後辦過戶，嗣上開七八八－一號土
地分割後增加七八八－四號至七八八－九號等筆土地，其中分割增加之七八八－八號
土地因屬道路用地，雙方同意暫緩過戶，土地所有權狀則由李清泉保管，迄至八十三
年六月三日，上開七八八－八號土地因重測改編為台南縣永康市○○段三四○地號，
嗣於八十五年四月八日又因逕為分割增加三四○－一地號，同日三四○－一號土地並
經台南縣永康市公所徵收。甲○○因其夫董本源中風病重無法處理事務，明知台南縣
永康市○○段三四○地號土地業已出售予李清泉，且重測前之台南縣永康市○○段七
八八－八號土地所有權狀由李清泉保管中，竟為求日後得領用該筆土地之徵收補償費
，而於八十五年一月九日，由甲○○向台南縣永康地政事務所謊報該筆土地之所有權
狀遺失之不實事項而申請補發，使主管該職務之公務員將之登載於其職務上所掌土地
登記謄本之公文書上，並於八十五年二月十五日補發該土地之所有權狀予董本源，足
以生損害於李清泉及地政機關對於不動產登記之正確性，嗣該筆土地因逕為分割增加
三四○－一號並經徵收後，甲○○隨即持所申請補發得之所有權狀，代理董本源於八
十五年五月二十日前往土地銀行新營分行領取台南縣政府所發放之土地徵收補償費新
台幣（下同）三百九十八萬零二百元，事後則隱匿土地已遭徵收及土地徵收補償費已
為其所領取之情事，而未將上開補償費轉交李清泉，迄至八十六年底，李清泉因欲將
前開土地登記至其本人名下，經查閱土地登記資料始悉上情等情。依此事實觀之，被
告使公務員登載不實事項於公文書，既意在冒領土地徵收補償費，並已進而持該使公
務員登載不實之公文書，向土地銀行新營分行領取土地徵收補償費三百九十八萬零二
百元，顯已達於行使之程度，其低度之使公務員登載不實事項於公文書之行為，已為
高度之行使行為所吸收，不另論罪，應論以刑法第二百十六條、第二百十四條之行使
明知為不實之事項，而使公務員登載於職務上所掌之公文書，足以生損害於公眾及他
人罪，方屬適法。乃原判決竟論以刑法第二百十四條之使公務員登載不實事項於公文
書罪，自有適用法則不當之違誤。案經確定，非常上訴意旨，執以指摘，洵有理由，
惟原確定判決尚非不利於被告，應由本院將原判決關於違背法令部分撤銷，以資糾正
。
據上論結，應依刑事訴訟法第四百四十七條第一項第一款前段，判決如主文。
中      華      民      國    八十九    年      一      月      六      日
                              最高法院刑事第四庭
                                  審判長法官  黃  劍  青
                                        法官  劉  敬  一
                                        法官  林  增  福
                                        法官  邵  燕  玲
                                        法官  石  木  欽
      右正本證明與原本無異
                                              書  記  官
中      華      民      國    八十九    年      一      月     十四     日


司法院資訊處製作；財團法人民間司法改革基金會備份。
